最高法院刑事判決　　　　　　　　　　　　　　　九十一年度台上字第一七二三號
　　上 訴 人　乙○○
　　被　　告　丁○○
　　　　　　　戊○○
　　　　　　　丙○○
　　　　　　　己○○
　　　　　　　甲○○
右上訴人因自訴被告等職等罪案件，不服台灣高等法院台中分院中華民國九十年十
月三十一日第二審判決（九十年度上訴字第一七八七號，自訴案號：台灣台中地方法
院九十年度自更字第四號），提起上訴，本院判決如左：
    主  文
上訴駁回。
    理  由
按刑事訴訟法第三百七十七條規定，上訴於第三審法院，非以判決違背法令為理由，
不得為之。是提起第三審上訴，應以原判決違背法令為理由，係屬法定要件。如果上
訴理由狀並未依據卷內訴訟資料，具體指摘原判決不適用何種法則或如何適用不當，
或所指摘原判決違法情事，顯與法律規定得為第三審上訴理由之違法情形，不相適合
時，均應認其上訴為違背法律上之程式，予以駁回。本件依上訴人乙○○自訴狀所載
自訴意旨，係自訴被告丁○○等人犯有刑法第一百二十四條枉法裁判罪、第一百二十
五條第一項第一款濫權羈押罪、第三款前段濫權追訴及第三款後段濫權不予追訴罪，
暨同法第二百十三條公文書登載不實等罪嫌。惟按犯罪事實之一部提起自訴者，他部
雖不得自訴，亦以得提起自訴論，但不得提起自訴部分係較重之罪者，不在此限，刑
事訴訟法第三百十九條第二項定有明文。查上訴人自訴被告丁○○公務員登載不實（
判決書及現場圖）、枉法裁判，及自訴被告丙○○、戊○○與丁○○共同公務員登載
不實(判決書)、枉法裁判，暨自訴被告己○○、甲○○公務員登載不實（上訴書及不
起訴書）、濫權追訴部分，其所訴事實中較重之刑法第一百二十四條、第一百二十五
條第一項第三款之罪，均係侵害國家審判權之犯罪，上訴人並非直接被害人，不得提
起自訴。又公務員登載不實罪，其法定刑與上述二罪雖同，但以情節比較，則以上述
二罪為重，依刑事訴訟法第三百十九條第二項但書規定，亦不得提起自訴。再同一案
件經檢察官終結偵查者，不得再行自訴，修正前刑事訴訟法第三百二十三條第一項定
有明文。查戊○○、丙○○被訴共同偽造現場圖部分，上訴人就同一事實，曾提出告
訴，業經台灣台中地方法院檢察署檢察官於民國七十六年十一月三十日，以七十六年
度偵字第一０二二五號處分不起訴在案，有上訴人所提該案不起訴處分書影本在卷（
見一審自更卷第二九至三十頁）可稽，上訴人就此部分亦不得自訴。另按時效已完成
者，應諭知免訴之判決，刑事訴訟法第三百四十三條準用同法第三百零二條第二款有
明文規定。查上訴人自訴丁○○另涉刑法第一百二十五條第一項第一款濫權羈押罪，
其法定本刑為一年以上七年以下有期徒刑，依上訴人所訴情節，該案最後犯罪時間為
六十八年二月十五日，依刑法第八十條第一項第二款所定，此項犯罪追訴權時效期間
為十年，該罪追訴權時效應於七十八年二月十五日完成，上訴人遲至八十六年八月二
十三日始向第一審法院提起自訴，揆諸上開說明，自應諭知免訴之判決。從而，原判
決分別維持第一審所為諭知自訴不受理或免訴之判決，駁回上訴人在第二審之上訴，
經核於法尚無違誤。上訴意旨仍從實體上主張被告等犯有其所指訴罪嫌，但對於原判
決維持第一審從程序上諭知自訴不受理或免訴之判決，究有如何違背法令情形，並未
依據卷內資料具體表明，顯與法定上訴第三審之形式要件不符，其上訴違背法律上之
程式，應予駁回。
據上論結，應依刑事訴訟法第三百九十五條前段，判決如主文。
中      華      民      國    九十一    年      三      月    二十八    日
                              最高法院刑事第五庭
                                  審判長法官  謝  家  鶴
                                        法官  洪  文  章
                                        法官  花  滿  堂
                                        法官  陳  世  淙
                                        法官  洪  佳  濱
      右正本證明與原本無異
                                              書  記  官
中      華      民      國    九十一    年      四      月     十一     日
